臺灣高等法院刑事裁定
110年度抗字第1776號
抗  告  人
即  受刑人  黃國書


                    （現於法務部○○○○○○○○附設勒戒所執行觀察勒戒）
上列抗告人即受刑人因聲請定其應執行刑案件，不服臺灣宜蘭地
方法院中華民國110年9月10日裁定（110年度聲字第526號，聲請
案號：臺灣宜蘭地方檢察署110年度執聲字第349號），提起抗告
，本院裁定如下：
    主  文
抗告駁回。                                              
    理  由
一、原裁定意旨略以：抗告人即受刑人黃國書前因犯竊盜等案件
    ，先後經原審法院判處如附表所示之刑並均確定在案，茲檢
    察官向原審法院聲請定其應執行之刑，經審核認聲請為正當
    ，並綜合審酌抗告人所犯如附表所示各罪反映出之人格特性
    與犯罪傾向、刑罰暨定應執行刑之規範目的、所犯各罪間之
    關聯性及所侵害法益與整體非難評價等面向，於法律拘束之
    外部性及內部性界限內，本諸限制加重原則，並兼衡公平、
    比例、刑罰經濟及罪刑相當原則，依法定其應執行有期徒刑
    5年6月等語。
二、抗告意旨略以：現階段刑事政策，非只實現法律報復觀念，
    尤重再教化功能。而定執行刑案件，依法亦須受外部界限及
    內部界限所限制。又刑法刪除連續犯之規定而改以實施「一
    罪一罰」原則，然此對習慣犯或毒癮犯等犯罪人有情輕法重
    之不合理現象，因為相較於殺人犯，除惡性重大者，往往能
    獲判有期徒刑15年上下不等之刑期，而竊盜犯、毒癮犯此種
    惡性無可與殺人犯比擬，卻因「一罪一罰」之故而遭判處有
    期徒刑20年或30年重刑，實有違比例原則。因此各級法院對
    數罪併罰定應執行刑案件，仍有採連續犯概括犯意之客觀認
    定而寬減刑度，於酌定量刑時方能較合乎公平、比例原則之
    要求，以免失之不公、情輕法重。是以，抗告人雖連續犯下
    多起吸毒、竊盜等罪，且屬咎由自取，但原審所酌定刑度過
    重，懇請重新裁定寬減刑期，俾使抗告人得早日獲得啟新之
    機會、重新做人云云。
三、按數罪併罰，分別宣告多數有期徒刑者，於各刑中之最長期
    以上，各刑合併之刑期以下，定其刑期，但不得逾30年，刑
    法第51條第5款定有明文；而數罪併罰，應依分別宣告其罪
    之刑為基礎，定其應執行刑，此觀刑法第51條規定自明，故
    一裁判宣告數罪之刑，雖曾經定其執行刑，但如再與其他裁
    判宣告之刑定其執行刑時，前定之執行刑當然失效，仍應以
    其各罪宣告之刑為基礎，定其執行刑，不得以前之執行刑為
    基礎，以與後裁判宣告之刑，定其執行刑（最高法院99年度
    台非字第229號判決意旨參照）；惟刑事訴訟法第370條第2
    項、第3項，已針對第二審上訴案件之定應執行之刑，明定
    有不利益變更禁止原則之適用，分屬不同案件之數罪併罰，
    倘一裁判宣告數罪之刑，曾經定其執行刑，再與其他裁判宣
    告之刑定其執行刑時，在法理上亦應同受此原則之拘束（最
    高法院103年度第14次刑事庭會議決議意旨參照），亦即另
    定之執行刑，其裁量所定之刑期，不得較重於前定之執行刑
    加計後裁判宣告之刑之總和（最高法院104年度台抗字第410
    號裁定意旨參照）。又刑罰之科處，應以行為人之責任為基
    礎，考量人之生命有限，刑罰對被告造成之痛苦程度，係以
    刑度增加而生加乘效果，而非等比方式增加，如以實質累加
    方式執行，刑責恐將偏重過苛，不符現代刑事政策及刑罰之
    社會功能，故透過定應執行刑程序，採限制加重原則，授權
    法官綜合斟酌被告犯罪行為之不法與罪責程度、各罪彼此間
    之關聯性（例如數罪犯罪時間、空間、各行為所侵害法益之
    專屬性或同一性、數罪對法益侵害之加重效應等）、數罪所
    反應被告人格特性與傾向、對被告施以矯正之必要性等，妥
    適裁量最終具體應實現之刑罰，以符罪責相當之要求。再者
    ，數罪併罰之定應執行之刑，係出於刑罰經濟與責罰相當之
    考量，並非予以犯罪行為人或受刑人不當之利益，為一種特
    別的量刑過程，倘法院於審酌個案具體情節，裁量定應執行
    之刑時，並未違背刑法第51條各款或刑事訴訟法第370條第3
    項等所定之方法或範圍（即法律之外部性界限），亦無明顯
    違背公平、比例原則或整體法律秩序之理念及法律規範之目
    的（即法律之內部性界限）者，即屬其裁量權合法行使之範
    疇，不得任意指為違法或不當（最高法院108年度台抗字第8
    9號裁判要旨參照）。末按個案之裁量判斷，除非有全然喪
    失權衡意義，或其裁量行使顯然有違比例、平等諸原則之裁
    量權濫用之情形，否則縱屬犯罪類型雷同，仍不得將不同案
    件裁量之行使比附援引為本案之量刑輕重比較，以視為判斷
    法官本於依法獨立審判之授權所為裁量是否有濫用之依據。
    此與所謂相同事務應為相同處理，始符合比例原則與平等原
    則之概念，迥然有別（最高法院100年度台上字第21號判決
    意旨參照）。
四、經查：本件抗告人所犯如附表所示之罪，先後經臺灣宜蘭地
    方法院分別判處如附表所示之刑，且於如附表所示判決確定
    日期分別確定在案，有各該判決書及本院被告前案紀錄表在
    卷可稽。臺灣宜蘭地方檢察署檢察官因而向原審法院聲請就
    附表所示罪刑定其應執行之刑，經原審法院審核認聲請為正
    當，裁定其應執行有期徒刑5年6月。而其所定應執行刑係在
    附表所示各宣告刑中之刑期最長之有期徒刑9月以上，各刑
    合併之有期徒刑7年8月以下（有期徒刑9月7罪、7月3罪、8
    月1罪；共11罪），復未逾附表各編號前所定之應執行刑期
    之總和（即附表編號1至10之犯行，前此經定應執行有期徒
    刑5年，加計編號11之刑期有期徒刑8月，合計為有期徒刑5
    年8月），並未違背刑法第51條第5款之規定，符合不利益變
    更禁止暨量刑裁量之外部性界限及內部性界限之要求，且與
    法律規範之目的、精神、理念及法律秩序不相違背，難認有
    裁量權濫用之情形，亦與罪刑相當原則無悖，復無違反一事
    不再理原則，當屬法院裁量職權之適法行使。且本院綜衡卷
    存事證及抗告人所犯數罪類型、次數、各罪之侵害法益、個
    別罪質內容、各罪犯罪情節、對其犯罪應予之整體評價等一
    切情狀，因認原審就附表所示之罪所定執行刑，已屬適度減
    輕抗告人之刑期，並未逾越法律所規定之範圍，亦無明顯過
    重而違背比例原則或公平正義之情形，於法並無違誤。抗告
    意旨所指其他類似個案所定執行刑減免之情形，係法官酌量
    具體案件不同情節之結果，且執行刑之酌定，尤無必須按一
    定比例、折數衡定之理，無從比附攀引他案量刑，指摘原裁
    定不當。從而，抗告意旨請求從輕定刑云云，自無可採。本
    件抗告為無理由，應予駁回。
五、據上論斷，應依刑事訴訟法第412條，裁定如主文。
中　　華　　民　　國　　110 　年　　11　　月　　15　　日
                  刑事第十六庭  審判長法　官  葉騰瑞
                                      法　官  王耀興
                                      法　官  古瑞君
以上正本證明與原本無異。
不得再抗告。
                                      書記官  林君縈
中　　華　　民　　國　　110 　年　　11　　月　　15　　日
附表：受刑人黃國書定應執行刑案件一覽表
（以下臺灣宜蘭地方檢察署簡稱「宜蘭地檢」、臺灣宜蘭地方法
院簡稱「宜蘭地院」）
編號  1  2 3 4 罪名  竊盜  竊盜 竊盜 竊盜 宣告刑  有期徒刑9月  有期徒刑9月 有期徒刑9月 有期徒刑9月 犯罪日期  109年6月16日17時20分許  109年10月1日9時30分許 109年10月23日15時59分許 109年10月25日12時4分許 偵查(自訴)機關 年度案號  宜蘭地檢109年度偵字第6951、7161號、同署110年度偵字第157號  宜蘭地檢109年度偵字第6951、7161號、同署110年度偵字第157號 宜蘭地檢109年度偵字第6951、7161號、同署110年度偵字第157號 宜蘭地檢109年度偵字第6951、7161號、同署110年度偵字第157號 最後 事實審 法院 宜蘭地院  宜蘭地院 宜蘭地院 宜蘭地院  案號 110年度易字第21號  110年度易字第21號 110年度易字第21號 110年度易字第21號  判決日期 110/02/18  110/02/18 110/02/18 110/02/18 確定 判決 法院 宜蘭地院  宜蘭地院 宜蘭地院 宜蘭地院  案號 110年度易字第21號  110年度易字第21號 110年度易字第21號 110年度易字第21號  判決確定日期 110/03/30  110/03/30 110/03/30 110/03/30 是否為得易科罰金之案件  否  否 否 否 備註  臺灣高等檢察署110年度執字第54號       編號1至10經定應執行有期徒刑5年     
編號  5  6 7 8 罪名  竊盜  竊盜 竊盜 竊盜 宣告刑  有期徒刑9月  有期徒刑7月 有期徒刑7月 有期徒刑7月 犯罪日期  109年10月30日1時19分許  109年10月31日10時50分許 109年11月1日2時許 109年11月1日3時16分許 偵查(自訴)機關 年度案號  宜蘭地檢109年度偵字第6951、7161號、同署110年度偵字第157號  宜蘭地檢109年度偵字第6951、7161號、同署110年度偵字第157號 宜蘭地檢109年度偵字第6951、7161號、同署110年度偵字第157號 宜蘭地檢109年度偵字第6951、7161號、同署110年度偵字第157號 最後 事實審 法院 宜蘭地院  宜蘭地院 宜蘭地院 宜蘭地院  案號 110年度易字第21號  110年度易字第21號 110年度易字第21號 110年度易字第21號  判決日期 110/02/18  110/02/18 110/02/18 110/02/18 確定 判決 法院 宜蘭地院  宜蘭地院 宜蘭地院 宜蘭地院  案號 110年度易字第21號  110年度易字第21號 110年度易字第21號 110年度易字第21號  判決確定日期 110/03/30  110/03/30 110/03/30 110/03/30 是否為得易科罰金之案件  否  否 否 否 備註  臺灣高等檢察署110年度執字第54號       編號1至10經定應執行有期徒刑5年     
編號  9  10 11 罪名  竊盜  竊盜 竊盜 宣告刑  有期徒刑9月  有期徒刑9月 有期徒刑8月 犯罪日期  109年11月1日3時48分許  109年11月1日12時33分許 109年9月12日上午11時30分許 偵查(自訴)機關 年度案號  宜蘭地檢109年度偵字第6951、7161號、同署110年度偵字第157號  宜蘭地檢109年度偵字第6951、7161號、同署110年度偵字第157號 宜蘭地檢109年度偵字第6732號 最後 事實審 法院 宜蘭地院  宜蘭地院 宜蘭地院  案號 110年度易字第21號  110年度易字第21號 109年度易字第618號  判決日期 110/02/18  110/02/18 109/12/31 確定 判決 法院 宜蘭地院  宜蘭地院 宜蘭地院  案號 110年度易字第21號  110年度易字第21號 109年度易字第618號  判決確定日期 110/03/30  110/03/30 110/04/07 是否為得易科罰金之案件  否  否 否 備註  臺灣高等檢察署110年度執字第54號   宜蘭地檢110年度執字第893號   編號1至10經定應執行有期徒刑5年